【裁判字號】    90,易,123
【裁判日期】    900412
【裁判案由】    傷害
【裁判全文】
臺灣臺北地方法院刑事判決                            九十年度易字第一二三號
    公  訴  人  臺灣臺北地方法院檢察署檢察官
    被      告  甲○○
    被      告  乙○○
    被      告  丙○○
右列被告等因傷害案件，經檢察官聲請簡易判決處刑（八十九年度偵字第一六三二三
號、第二○九三八號），本院簡易庭認應適用通常程序，移由本院審理，本院判決如
左：
    主  文
甲○○傷害人之身體，處拘役拾日，如易科罰金，以佰元折算壹日。
乙○○、丙○○共同傷害人之身體，乙○○處拘役貳拾伍日，丙○○處拘役拾伍日，
如易科罰金，均以佰元折算壹日。
    事  實
一、甲○○為台北市萬華區環南市場家禽市場收取停車費之約僱人員，於民國八十九
    年七月八日上午四時許，在該市場門口，因乙○○擺設冰品攤位妨礙交通，而上
    前令乙○○將攤位移到路邊，造成乙○○不滿，惡言相向，甲○○與乙○○竟互
    相基於傷害之犯意，先由甲○○上前推乙○○之身體，並用拳頭毆打乙○○右臉
    頰，乙○○則手抓甲○○頭髮，雙方進而互毆倒地，旋乙○○之子丙○○在旁見
    狀，即與乙○○基於共同傷害之犯意，拉扯甲○○頭髮，致乙○○受有右頰浮腫
    、右膝下挫傷瘀傷及左掌撕裂傷等傷害，甲○○則受有頭部受傷及頸部扭傷之傷
    害。
二、案經乙○○、甲○○訴由台北市政府警察局萬華分局報請臺灣臺北地方法院檢察
    署檢察官偵查起訴。
    理  由
一、訊據被告甲○○固坦承有推被告乙○○之傷害犯行，惟否認有出拳毆打被告乙○○之犯行；被告乙○○固坦承有抓被告甲○○頭髮之事實，但否認有傷害之犯行
    ，辯稱：是被告甲○○先打伊，伊才出手抓被告甲○○之頭髮等語；被告丙○○
    雖坦承有拉扯被告甲○○頭髮之事實，惟否認有何傷害之犯行，辯稱：是看到被
    告甲○○打伊母即被告乙○○，伊為了將渠二人分開，情急之下才拉扯被告甲○○之頭髮，並無傷害之意等語。然查：
（一）被告甲○○不僅有推被告乙○○之行為，並有出拳毆打被告乙○○右臉頰之事
      實，不惟業經被告乙○○於檢警偵查及本院審理時指訴在卷，且有被告乙○○
      於偵查中所提出西園醫院出具之診斷證明書（見八十九年度偵字第一六三二三
      號卷第九頁）在卷可稽，該診斷證明書所載被告乙○○之受傷部位確有右頰浮
      腫之記載，若被告甲○○僅有推被告乙○○且兩人進而拉扯倒地之情事，衡情
      被告乙○○應不致受有此等傷害，堪信被告乙○○指訴被告甲○○之傷害情節
      ，所言非虛，可以採信，被告甲○○所辯，不足採信。
（二）被告乙○○坦承確有出手抓被告甲○○頭髮之事實，核與被告甲○○於檢警偵
      訊及本院審理時指訴情節相符，並有被告甲○○於偵查中提出之西園醫院診斷
      診明書（見前述偵卷第八頁）在卷可稽，堪信屬實。按刑法第二十三條前段規
      定正當防衛，係以行為人對於現在不法之侵害，本乎防衛自己或他人之權利意
      思，在客觀上有時間之急迫性，並實施反擊予以排除侵害之必要性，且其因而
      所受法益之被害，亦符合相當性之情形，予以實施防衛行為（反擊）者，始稱
      相當（最高法院著有八十四年台上字第三四四九號判決參照），本案被告乙○○出手抓被告甲○○頭髮之行為，縱係因被告甲○○先出手推伊而後為之，但
      其出手抓對方頭髮之行為，顯然不符其為排除侵害施以反擊之必要性及相當性
      。而被告乙○○出手抓被告甲○○之頭髮，兩人進而拉扯倒地，勢將造成被告
      甲○○頭部受有傷害之結果，被告乙○○並非不能預見，足見被告乙○○確有
      傷害之犯意，且其行為與被告甲○○所受傷害間有相當因果關係存在。是被告
      乙○○否認有傷害之犯行，不足採信。
（三）被告丙○○坦承拉扯被告甲○○頭髮之事實，核與被告甲○○於檢警偵訊及本
      院審理時指訴情節相符，並有被告甲○○於偵查中提出之西園醫院診斷診明書
      （見前述偵卷第八頁）在卷可稽，堪信屬實。按緊急避難行為，係以自己或他
      人之生命、身體、自由、財產猝遇危難之際，非侵害他人法益別無救護之途，
      為必要之條件，最高法院著有二十四年上字第二六六九號判例足稽，本案被告
      丙○○雖係於被告乙○○拉扯被告甲○○之頭髮互毆倒地後，始出手拉扯被告
      甲○○之頭髮，但被告甲○○當時已因頭髮為被告乙○○拉扯而倒地，被告丙○○儘可將該互毆倒地之雙方分開即為已足，顯非以拉扯被告甲○○之頭髮外
      ，別無其他救護被告乙○○之途，而出於防衛他人權利或不得已情況下所必須
      者，難認其行為符合緊急避難之要件。又被告丙○○於被告甲○○倒地後，猶
      拉扯被告甲○○頭髮之行為，勢將造成被告甲○○受有頭部傷害之結果，顯非
      其不能預見，足見被告丙○○並有與被告乙○○間，共同傷害被告甲○○之犯
      意聯絡及行為分擔，且其行為與被告甲○○所受傷害間有相當因果關係存在。
      是被告丙○○否認其有傷害之犯行，亦不足採。
（四）綜前所述，本件事證明確，被告三人犯行均堪認定。
二、核被告三人所為，均係犯刑法第二百七十七條第一項之傷害罪。被告乙○○與被
    告丙○○間，有犯意聯絡及行為分擔，均為共同正犯。爰審酌被告甲○○年輕氣
    盛，因細故即出手傷及老者，被告乙○○身為長者，未自檢討本身所為，被告丙○○犯罪動機可憫，但莽撞衝動而傷人，及被告三人之品行、生活狀況、犯罪之
    動機、目的、手段、犯罪時所受之刺激、被害人等所傷害程度及被告等犯罪後之
    態度等一切情狀，分別量處如主文所示之刑，並均諭知易科罰金之折算標準。
據上論斷，應依刑事訴訟法第四百五十二條、第二百九十九條第一項前段，刑法第二
十八條、第二百七十七條第一項、第四十一條第一項前段，罰金罰鍰提高標準條例第
一條前段，第二條，判決如主文。
本案經檢察官張紹斌、林美玲到庭執行職務
中      華      民      國    九十      年      四      月     十二     日
                                      臺灣臺北地方法院刑事第三庭
                                          法  官  劉  台  安
右正本證明與原本無異
如不服本判決應於送達後十日內向本院提出上訴狀
                                          書記官  張  汝  琪
中      華      民      國    九十      年      四      月     十三     日
附錄本案論罪科刑法條全文
刑法第二百七十七條
一傷害人之身體或健康者，處三年以下有期徒刑、拘役或一千元以下罰金。
二犯前項之罪、因而致人於死者，處無期徒刑或七年以上有期徒刑，致重傷者，處三
  年以上十年以下有期徒刑。


司法院資訊處製作；財團法人民間司法改革基金會備份。
